【裁判字號】    98,上訴,827
【裁判日期】    980616
【裁判案由】    搶奪等
【裁判全文】
臺灣高等法院高雄分院刑事判決         98年度上訴字第827號
上  訴  人
即  被  告  庚○○
                    （現於臺灣泰源技能訓練所強制工作中）
上  訴  人
即  被  告  戊○○
                    （現於臺灣泰源技能訓練所強制工作中）
上列上訴人等因搶奪等案件，不服臺灣高雄地方法院98年度審訴
字第412 號中華民國98年4 月30日第一審判決（起訴案號：臺灣
高雄地方法院檢察署97年度偵字第30033 、31047 、34413 號）
，提起上訴，本院判決如下：
     主  文
上訴駁回。
     理  由
一、按「不服地方法院之第一審判決而上訴者，應向管轄第二審
    之高等法院為之。上訴書狀應敘述具體理由。上訴書狀未敘
    述上訴理由者，應於上訴期間屆滿後20日內補提理由書於原
    審法院。逾期未補提者，原審法院應定期間先命補正」、「
    第二審法院認為上訴書狀未敘述理由或上訴有第362 條前段
    之情形，應以判決駁回之。但其情形可以補正而未經原審法
    院命其補正者，審判長應定期間先命補正」，民國96年7月4
    日修正公布、同月6 日施行之刑事訴訟法第361 條、第367
    條分別定有明文。職是，不服地方法院之第一審判決而上訴
    者，其上訴書狀應敘述具體理由，至於上訴理由是否具體，
    係屬第二審法院審查範圍，則不在命補正之列，此參照上開
    條文之修正理由自明。
二、再所稱具體理由，係指須就不服之判決為具體之指摘而言，
    如僅泛稱原判決認事用法不當或採證違法、判決不公等，均
    非具體理由（法院辦理刑事訴訟案件應行注意事項第162 點
    參照）。復按「所謂具體理由，必係依據卷內既有訴訟資料
    或提出新事證，指摘或表明第一審判決有何採證認事、用法
    或量刑等足以影響判決本旨之不當或違法，而構成應予撤銷
    之具體事由，始克當之（例如：依憑證據法則具體指出所採
    證據何以不具證據能力，或依憑卷證資料，明確指出所為證
    據證明力之判斷如何違背經驗、論理法則）；倘僅泛言原判
    決認定事實錯誤、違背法令、量刑失之過重或輕縱，而未依
    上揭意旨指出具體事由，或形式上雖已指出具體事由，然該
    事由縱使屬實，亦不足以認為原判決有何不當或違法者（例
    如：對不具有調查必要性之證據，法院未依聲請調查亦未說
    明理由，或援用證據不當，但除去該證據仍應為同一事實之
    認定），皆難謂係具體理由，俾與第二審上訴制度旨在請求
    第二審法院撤銷、變更第一審不當或違法之判決，以實現個
    案救濟之立法目的相契合，並節制濫行上訴」（最高法院97
    年度臺上字第892 號判決意旨參照）。是如上訴理由書狀並
    未依據卷內訴訟資料，具體指摘原判決認事用法有何違法或
    不當之情形，即屬上訴未敘述具體理由。又上訴書狀未敘述
    具體理由者，其上訴即屬於刑事訴訟法第362 條前段所定「
    上訴不合法律上之程式」之情形，第二審法院自應依同法第
    367 條之規定，以判決駁回之。
三、本案上訴人即被告（下稱被告）庚○○、戊○○不服原審判
    決提起上訴，被告庚○○上訴書所載理由略謂：原審就被告
    庚○○所犯之全部罪刑，雖均依刑法第62條論以自首，然刑
    度之高卻令人咋舌。又被告庚○○另案（即本院97年度上訴
    字第1791號案，以下均以「另案」稱之）非自首之案件為10
    件，刑期共計6 年3 月，定應執行刑為3 年9 月，然本案僅
    7 件，刑期共計4 年，所定應執行刑竟為3 年2 月，其科刑
    顯有違比例原則及公平正義，況被告庚○○係因就所犯深感
    懊悔，始有自首之舉，爰請求撤銷原判決，科以較低之適當
    刑度等語。被告戊○○上訴書所載理由則略謂：原審就被告
    戊○○所犯之全部罪刑，雖均依刑法第62條論以自首，然所
    論罪責仍屬過高。又被告戊○○另案，非自首之案件為14件
    ，刑期共計7 年6 月，定應執行刑為4 年6 月，然本案僅6
    件，其中1 件尚屬未遂，刑期共計3 年11月，所定應執行刑
    竟為3 年1 月，其科刑顯有違比例原則及公平正義，況被告
    庚○○係因就所犯深感懊悔，始有自首之行為，爰請求撤銷
    原判決，科以較低之適當刑度等語。經查：
  (一)關於刑之量定，係實體法上賦予法院得為自由裁量之事項，
    倘其未有逾越法律所規定之範圍，或濫用其權限，即不得任
    意指摘為違法。且在同一犯罪事實與情節，如別無其他加重
    或減輕之原因，下級審量定之刑，亦無過重或失輕之不當情
    形，則上級審法院對下級審法院之職權行使，原則上應予尊
    重（最高法院75年度臺上字第7033號判例意旨，及85年度臺
    上字第2446號判決意旨可資參照）。
  (二)原判決認就附表1 部分，被告庚○○、戊○○所為，均係犯
    刑法第325 條第1 項之搶奪罪；就附表2 部分，被告庚○○
    所為，均係犯刑法第320 條第1 項之竊盜罪；就附表3 部分
    ，被告戊○○所為，係犯刑法第325 條第3 項、第1 項之搶
    奪未遂罪。被告2 人就附表1 所示之搶奪犯行；被告庚○○
    與案外人王竣韋間，就附表2 編號2 所示之犯行，各有犯意
    聯絡及行為分擔，應各論以共同正犯。被告戊○○已著手於
    附表3 所示犯行之實行而未遂，依刑法第25條第2 項規定，
    減輕其刑。又被告2 人前各受有期徒刑執行完畢後，5 年內
    故意再犯本件有期徒刑以上之各罪，均為累犯，皆應各依刑
    法第47條第1 項之規定，加重其刑。再被告2 人於偵查機關
    發覺其犯罪前，主動供出各附表所示犯行，而願接受裁判，
    堪認所為皆合於自首之要件，爰均依刑法第62條前段之規定
    ，減輕其刑，並依法先加而後減（被告戊○○搶奪未遂部分
    ，先加而後遞減）。另被告庚○○、戊○○所犯如各附表所
    示之犯行，均犯意各別，應予分論併罰。審酌被告2 人正值
    青壯，僅為圖小利，恣意竊取、搶奪他人財物，行為實有非
    議之處，參以被告2 人犯後坦承犯行，並兼衡其品行、生活
    狀況、智識程度，與犯罪之動機、目的、手段等一切情狀，
    分別量處被告庚○○就附表1 各編號所示之搶奪罪，各處有
    期徒刑8 月、就附表2 編號1 所示之竊盜罪，處有期徒刑4
    月、就附表2 編號2 所示之竊盜罪，處有期徒刑4 月，定應
    執行刑為有期徒刑3 年2 月；量處被告戊○○就附表1 各編
    號所示之搶奪罪，各處有期徒刑8 月、就附表3 所示之搶奪
    未遂罪，處有期徒刑7 月，定應執行刑為有期徒刑3 年1 月
    。經核原判決已就刑法第57條揭示之各種量刑條件妥為斟酌
    ，認事用法均無違誤，量刑亦稱允當，尚無失輕、過重或違
    反比例原則、平等原則或公平正義之情形。至被告2 人雖執
    前揭情詞為辯，然渠2 人本案所犯各罪與前開另案所犯各罪
    之犯罪情節、所得財物，並不相同，此業經本院核閱本案卷
    證及前開97年度上訴字第1791號判決、臺灣高雄地方法院97
    年度訴字第1320號判決無訛，是被告2 人逕執此2 案表面刑
    度之差異，指摘原判決量刑重於另案，而有違比例原則及公
    平正義，自無足採。
  (三)被告2 人之上訴意旨，僅空泛指摘原判決量刑過重，並未依
    據卷內訴訟資料，具體指摘原判決認事用法有何違法或不當
    之情形，顯屬上訴未敘述具體理由。核之上揭說明，應認被
    告2 人之上訴違背法律上之程式，自均應予以駁回。
四、爰依刑事訴訟法第367條前段、第372條，不經言詞辯論，逕
    為判決如主文。
中    華    民    國    98    年    6     月    16    日
                  刑事第一庭    審判長法  官  翁慶珍
                                      法  官  莊崑山
                                      法  官  徐美麗
以上正本證明與原本無異。
如不服本判決應於收受本判決後10日內向本院提出上訴書狀，其
未敘述上訴理由者，並得於提起上訴後10日內向本院補提理由書
狀（均須按他造當事人之人數附繕本）「切勿逕送上級法院」。
中    華    民    國    98    年    6     月    16    日
                                      書記官  賴梅琴
 附表1：
┌──┬────┬─────┬─────────┬────────┐
│編號│犯罪時間│犯罪地點  │犯罪方式、對象、物│贓物處理情形    │
│    │        │          │品                │                │
├──┼────┼─────┼─────────┼────────┤
│1   │97年7月7│高雄縣大社│由庚○○騎乘機車搭│現金2人均分，其 │
│    │日中午12│鄉○○路36│載戊○○，因見曾微│餘之物隨手丟棄。│
│    │時許    │5號前     │琇騎乘機車，並將手│                │
│    │        │          │提包放於機車之置物│                │
│    │        │          │籃內，即趁丁○○不│                │
│    │        │          │備之際，由戊○○下│                │
│    │        │          │手搶奪丁○○之手提│                │
│    │        │          │包【內有現金新臺幣│                │
│    │        │          │（下同）4,500 元及│                │
│    │        │          │門號0000000000 號 │                │
│    │        │          │之三星牌手機等物】│                │
│    │        │          │，得手後立即逃離現│                │
│    │        │          │場。              │                │
├──┼────┼─────┼─────────┼────────┤
│2   │97年7月 │高雄市楠梓│由庚○○騎乘機車搭│現金2人均分。其 │
│    │12日13時│區○○街72│載戊○○，尾隨在被│餘之物丟棄於高雄│
│    │58分許  │號前      │害人丙○○之後，並│縣梓官鄉典寶橋下│
│    │        │          │趁其不備，由戊○○│。              │
│    │        │          │下手搶奪丙○○置於│                │
│    │        │          │機車腳踏板上之手提│                │
│    │        │          │包【內有現金新臺幣│                │
│    │        │          │500 元、身分證、學│                │
│    │        │          │生證、金融卡、手機│                │
│    │        │          │及隨身聽等物】，得│                │
│    │        │          │手後立即逃離現場。│                │
├──┼────┼─────┼─────────┼────────┤
│3   │97年7月 │高雄縣仁武│由庚○○騎乘機車搭│現金2人均分。其 │
│    │12日18時│鄉仁和村仁│載戊○○，沿仁雄路│餘之物丟棄於高雄│
│    │許      │雄路15之47│行駛，因見甲○○將│縣梓官鄉典寶橋下│
│    │        │號前      │皮包側背在右側身體│。              │
│    │        │          │，並沿該路徒步行走│                │
│    │        │          │，即尾隨在後，趁其│                │
│    │        │          │不備，由戊○○下手│                │
│    │        │          │搶奪甲○○所持之皮│                │
│    │        │          │包（內有現金4,000 │                │
│    │        │          │元、汽車駕照、行照│                │
│    │        │          │、保險證、鑰匙及手│                │
│    │        │          │機等物），得手後立│                │
│    │        │          │即逃離現場。      │                │
├──┼────┼─────┼─────────┼────────┤
│4   │97年7 月│高雄市楠梓│由庚○○騎乘機車搭│現金2人均分。其 │
│    │14日上午│區○○街10│載戊○○，沿右昌街│餘之物隨手丟棄。│
│    │10 時30 │0 巷2 號前│100 巷行駛，見許雅│                │
│    │分許    │          │津手持皮包沿該路段│                │
│    │        │          │徒步行走，即尾隨在│                │
│    │        │          │後，並趁其不備，由│                │
│    │        │          │戊○○下手搶奪許雅│                │
│    │        │          │津所持之皮包【內有│                │
│    │        │          │現金3 、4 千元（起│                │
│    │        │          │訴書誤載2,000 元）│                │
│    │        │          │、鑰匙及鑰匙圈等物│                │
│    │        │          │】，得手後立即逃離│                │
│    │        │          │現場。            │                │
├──┼────┼─────┼─────────┼────────┤
│5   │97年7月 │高雄市楠梓│由庚○○騎乘機車搭│現金2人均分，其 │
│    │23日上午│區○○路95│載戊○○，見乙○騎│餘物品隨手丟棄。│
│    │11 時20 │1號前     │乘機車沿德民路行駛│                │
│    │分許    │          │，趁其不備之際，由│                │
│    │        │          │戊○○下手搶奪乙○│                │
│    │        │          │所有置於機車腳踏板│                │
│    │        │          │上之皮包【內有現金│                │
│    │        │          │7,000 元（起訴書誤│                │
│    │        │          │載1,500 元）、支票│                │
│    │        │          │、提款卡、金融卡、│                │
│    │        │          │隨身碟及手機等物】│                │
│    │        │          │，得手後立即逃離現│                │
│    │        │          │場。              │                │
└──┴────┴─────┴─────────┴────────┘
附表2：
┌──┬────┬─────┬─────────┬────────┐
│編號│犯罪時間│犯罪地點  │犯罪事實          │贓物處理情形    │
├──┼────┼─────┼─────────┼────────┤
│1   │97年7月 │高雄縣岡山│庚○○於岡燕路地下│庚○○將該機車交│
│    │19日21時│鎮○○路地○道旁空地，以自備鑰│予蔡明益（蔡明益│
│    │10分前之│下道旁（即│匙竊取己○○停放於│部分，另案偵辦中│
│    │某時（起│岡山火車站│該處之車牌號碼YAU-│）。            │
│    │訴書誤載│旁空地）  │553號重型機車。得 │                │
│    │22時16分│          │手後，即騎乘該    │                │
│    │）      │          │車離去。          │                │
├──┼────┼─────┼─────────┼────────┤
│2   │97年7 月│高雄縣岡山│王竣韋騎乘機車搭載│庚○○將該機車交│
│    │21日或22│鎮○○○路│庚○○至現場後，劉│予蔡明益（蔡明益│
│    │日上午某│與頂潭路旁│耀仁即下車以自備鑰│部分，另案偵辦中│
│    │時許    │空地      │匙竊取壬○○所有停│）。            │
│    │        │          │放於該處之車牌號碼│                │
│    │        │          │ZLO-007 號輕型機車│                │
│    │        │          │。王竣韋（王竣韋部│                │
│    │        │          │分，另由檢答官聲請│                │
│    │        │          │簡易判決處刑）則坐│                │
│    │        │          │在車上把風，得手後│                │
│    │        │          │，該2 人即各自騎車│                │
│    │        │          │離去。            │                │
└──┴────┴─────┴─────────┴────────┘
附表3：
┌──┬────┬─────┬─────────┬────────┐
│編號│犯罪時間│犯罪地點  │犯罪事實          │贓物處理情形    │
├──┼────┼─────┼─────────┼────────┤
│1   │97年7月8│高雄市楠梓│戊○○騎乘機車，見│                │
│    │日19時5 │區○○路10│辛○○將皮包側背，│                │
│    │分許    │7號前     │沿惠民路行走，即尾│                │
│    │        │          │隨在後，並趁其不備│                │
│    │        │          │之際，以手拉住蕭連│                │
│    │        │          │妹側背之皮包，欲搶│                │
│    │        │          │奪該皮包，嗣辛○○│                │
│    │        │          │見狀後，即緊拉該皮│                │
│    │        │          │包不放，始未得逞，│                │
│    │        │          │而未遂。          │                │
└──┴────┴─────┴─────────┴────────┘


司法院資訊處製作；財團法人民間司法改革基金會備份。
